【裁判字號】    89,台上,2389
【裁判日期】    890504
【裁判案由】    貪污
【裁判全文】
最高法院刑事判決                              八十九年度台上字第二三八九號
    上  訴  人  台灣高等法院高雄分院檢察署檢察官
    被      告  甲○○
    選任辯護人  黃進祥律師
                鄭淑貞律師
                歐榮宜律師
    被      告  乙○○
                丙○○
右上訴人因被告等貪污案件，不服台灣高等法院高雄分院中華民國八十八年十二月三
十日第二審更審判決（八十八年度上更(二)字第二三九號，起訴案號：台灣高雄地方法
院檢察署八十五年度偵字第二八○七五號、八十六年度偵字第一三四七、二一三四號
），提起上訴，本院判決如左：
    主  文
原判決撤銷，發回台灣高等法院高雄分院。
    理  由
本件原判決以公訴意旨略以：被告甲○○原係高雄市政府警察局三民第二分局民族路
派出所警員，為依據法令從事公務而有調查犯罪職務之人員。被告乙○○、丙○○自
民國八十四年七月二十五日起，合夥在高雄市○○區○○路二九一號開設有賭博性電
動機具「賓果王」、「大型賓果王」、「黃金賓果」、「水果盤」，或以開分洗分，
再以積分卡兌換現金而變相經營賭博之「貝多芬遊藝場」，為使該遊藝場不被取締或
減少被取締次數，乃共謀向管區警員甲○○行賄，基於概括犯意，自八十四年九月起
至同年十一月止，委由乙○○按月於月初將賄款新台幣（下同）一萬二千元交付甲○
○收受，前後共三次，合計三萬六千元，甲○○收取該賄款後，即違背職務利用職權
不予主動查報取締，嗣乙○○於同年十二月三日因經營虧損而退夥，簡、蘇二人始停
止致送賄款等情，因認甲○○涉犯修正前貪污治罪條例第四條第一項第五款之對於違
背職務之行為收受賄賂罪嫌；乙○○、丙○○均涉犯同條例第十條第二項之行賄罪嫌
。惟經審理結果，不能證明被告等犯罪，因而撤銷第一審科刑之判決，改判諭知甲○
○、乙○○、丙○○均無罪，固非無見。
惟查(一)、被告之犯罪不能證明者，固應為無罪之判決，惟所謂不能證明，係指審理事
實之法院經詳密之調查，而仍不能證明其犯罪者而言。若犯罪事實，並未詳密調查，
即屬調查之能事未盡，自難遽為無罪之判決。原判決以貝多芬遊藝場於經營期間內所
擺設者均非公告查禁之電動機具，此有卷附之三民第二分局行政組八十四年十月二十
四日臨檢該店之現場紀錄可稽，由於該場內所擺設的電玩，既非公告查禁之電玩，又
於甲○○巡查期間未以該機作賭博之工具，依法該遊藝場即無不法賭博行為，甲○
○即未能（事實上亦無）予以取締。要言之，貝多芬遊藝場所擺設電玩機即屬非公
告查禁之賭博性電玩機，丙○○、乙○○二人又何須行賄等情，為被告等無罪判決
理由之一。然查卷附之上述現場紀錄現場情形記載：「二另查獲公告查禁之樸克二台
，均插電陳列，無人打玩。」並由李玉鳳在其上簽名（原審卷第一一五頁）。原判決
此部分論斷，已與卷存資料不盡相符。又丙○○於法務部調查局高雄市調查處訊問時
供稱：「這些賓果及賓果王（指扣案之電玩）都是可用來做為賭博性電玩之用。」於
偵查中供稱：「（經營貝多芬遊藝場期間有無遭取締）有一次取締時，我是以負責人
名義遭移送地檢署，判罰金。」各等語（第一審卷第八十七頁背面、偵字第二八○七
五號卷第十三頁正面）。而丙○○自八十四年七月二十五日起在貝多芬育樂場之公眾
得出入之場所，設置電動賭博機具六台與不特定之顧客賭博財物，於同年月二十九日
為警查獲，經台灣高雄地方法院依賭博罪判處罰金一萬五千元，亦有該院八十四年度
雄簡字第九○二號刑事簡易判決書可按（偵字第二八○七五號卷第六十一頁）。是以
丙○○、乙○○於經營貝多芬遊藝場期間所擺設之電動玩具是否全屬非公告查禁之賭
博性電玩﹖其間是否未曾有不法賭博行為﹖即非全無疑義而待究明。原判決對此未詳
加調查釐清，遽為上開論述，尚嫌速斷。(二)、本件檢察官起訴書係記載被告丙○○、
乙○○共謀按月向甲○○行賄，自八十四年九月初起至同年十一月初止，委由乙○○
按月將賄款一萬二千元交付甲○○收受等情。原判決則以乙○○自白書供述，伊於八
十四年十二月份尚有送錢給甲○○等情，顯與事實不符。另引述台灣高雄地方法院檢
察署八十五年度偵字第二八○七五號、八十六年度偵字第一三四七、二一三四號不起
訴處分書（被告為吳龍潭、林森松等人）所記載之理由，謂：被告乙○○於調查時及
偵查中指稱：伊行賄對象包括吳龍潭、刑事管區（即林森松）二人等情，及自白書中
指稱有向吳龍潭行賄等情，均與事實不符，難以採信云云，為被告等無罪判決理由之
一。但何以乙○○對未經起訴部分之自白與事實不符，及其對其他非屬本案起訴之被
告是否有交付賄賂之自白與事實不符，而得採為本件被告等無罪論斷之基礎，未詳加
闡述說明，亦有可議。上訴意旨，指摘原判決不當，尚非無理由，應認仍有撤銷發回
更審之原因。
據上論結，應依刑事訴訟法第三百九十七條、第四百零一條，判決如主文。
中      華      民      國    八十九    年      五      月      四      日
                              最高法院刑事第五庭
                                  審判長法官  董  明  霈
                                        法官  丁  錦  清
                                        法官  林  茂  雄
                                        法官  王  居  財
                                        法官  張  祺  祥
      右正本證明與原本無異
                                              書  記  官
中      華      民      國    八十九    年      五      月      十      日


司法院資訊處製作；財團法人民間司法改革基金會備份。
